臺灣高等法院刑事判決
109年度上訴字第1458號
上  訴  人   
即  被  告   蔡政達


選任辯護人   王淑琍律師（法扶律師）
             江宜蔚律師（法扶律師）
上列上訴人即被告因違反毒品危害防制條例案件，不服臺灣新北
地方法院一０八年度訴字第五九八號，中華民國一０九年三月四日
第一審判決（起訴案號：臺灣新北地方檢察署一０八年度毒偵字
第一九六七號），提起上訴，本院判決如下：
    主  文
原判決關於施用毒品部分撤銷。   
蔡政達施用毒品部分公訴不受理。 
    理  由
一、按刑事訴訟法第三百零三條第一款規定，案件有起訴之程序
    違背規定之情形者，應諭知不受理之判決。此所稱之起訴之
    程序違背規定，係指檢察官提起公訴之訴訟行為於程序上有
    違法律之規定而言。而提起公訴之訴訟行為是否於程序上有
    違法律規定，原則上，固是以起訴時所存在之事項及法律規
    定為判斷，惟檢察官起訴後始發生之情事變更事由，致法院
    不能為實體審理及判決亦屬「起訴之程序違背規定」(最高
    法院一０九年度台上字第三八二六號判決意旨參照）。　
二、次按民國一０九年七月十五日新修正施行毒品危害防制條例
    第二十條第三項，對犯第十條之罪於觀察、勒戒或強制戒治
    執行完畢釋放後，三年後再犯第十條之罪者，適用本條前二
    項之規定，即仍應先行觀察勒戒或强制戒治。而上開所謂「
    三年後再犯」，只要本次再犯（不論修正施行前、後）距最
    近一次觀察、勒戒或强制戒治執行完畢釋放，已逾三年者，
    即該當之，不因其間有無犯第十條之罪經起訴、判刑或執行
    而受影響，此有最高法院一０九年度台上大字第三八二六號
    裁定統一見解之意旨可參。
三、經查，本案起訴被告蔡政達於一０八年三月十八日上午十時
    許，在其新北市樹林區仁愛街租屋處，以玻璃球燒烤方式同
    時施用第一、二級毒品海洛因及甲基安非他命之事實，業據
    被告供承不諱，且其經警採尿送驗呈安非他命類及鴉片類陽
    性反應，亦有台灣檢驗科技股份有限公司濫用藥物檢驗報告
    一件在卷可按，並有海洛因殘渣袋一包扣案足資佐證，被告
    施用第一、二級毒品事證明確，犯行洵堪認定。惟依卷附本
    院被告前案紀錄表所載，被告距最近一次强制戒治執行完畢
    之九十二年間，已逾三年，揆諸前揭大法庭裁定意旨，仍應
    依毒品危害防制條例第二十條第一、二項之規定，先行送觀
    察、勒戒或强制戒治之處遇，而不應再予單獨追訴處罰。被
    告上訴意旨先以其施用毒品部分，應亦有供出毒品來源因而
    查獲之減刑適用，嗣於新法修正後，請求為不受理判決，為
    有理由，原判決此部分未及適用新修正規定，而為罪刑實體
    判決，即有未合，自應由本院將原判決關於被告施用毒品部
    分，予以撤銷改判，為公訴不受理之諭知。
四、又被告經合法傳喚，無正當理由不到庭，乃不待其陳述，逕
    行判決。　　
五、據上論斷，應依刑事訴訟法第三百六十九條第一項前段、第
    三百六十四條、第三百零三條第一款、第三百七十一條，判
    決如主文。
本案經檢察官林秀敏到庭執行職務。
中　　華　　民　　國　　110 　年　　1 　　月　　28　　日
　　　　　　　　　刑事第四庭審判長法　官  陳筱珮
　　　　　　　　　　              法　官  羅郁婷
　　　　　　　　　　　            法　官  陳玉雲
以上正本證明與原本無異。
如不服本判決，應於收受送達後20日內向本院提出上訴書狀，其
未敘述上訴之理由者並得於提起上訴後20日內向本院補提理由書
（均須按他造當事人之人數附繕本）「切勿逕送上級法院」。
                                  書記官  蔡麗春
中　　華　　民　　國　　110 　年　　1 　　月　　28　　日